【裁判字號】    97,訴,1617
【裁判日期】    971219
【裁判案由】    毒品危害防制條例
【裁判全文】
臺灣基隆地方法院刑事判決              97年度訴字第1617號
公  訴  人  臺灣基隆地方法院檢察署檢察官
被      告  乙○○
上列被告因毒品危害防制條例案件，經檢察官提起公訴（97年度
毒偵字第2003號、97年度毒偵字2484號），被告於準備程序進行
中，就被訴事實為有罪之陳述，經本院合議庭裁定由受命法官獨
任進行簡式審判程序，判決如下：
    主  文
乙○○施用第一級毒品，累犯，處有期徒刑柒月；又施用第一級
毒品，累犯，處有期徒刑柒月，扣案之第一級毒品壹小包（驗餘
淨重零點零壹壹柒公克）沒收銷燬之，包裝上開海洛因之外包裝
袋壹只沒收之。應執行有期徒刑拾月，扣案之第一級毒品壹小包
（驗餘淨重零點零壹壹柒公克）沒收銷燬之，包裝上開海洛因之
外包裝袋壹只沒收之。
    事  實
一、乙○○前因施用毒品案件，經送觀察、勒戒後，認無繼續施
    用毒品之傾向，於民國90年3月2日執行完畢釋放出所，並由
    臺灣基隆地方法院檢察署檢察官以90年度毒偵緝字第32號為
    不起訴處分確定。復於94年11月間（前揭觀察、勒戒執行完
    畢後 5年內），再因施用毒品案件，經本院以95年度訴字第
    130號判處有期徒刑8 月確定，於95年5月16日易科罰金執行
    完畢。又因施用毒品案件，經本院以96年度訴字第106 號判
    處應執行有期徒刑10月確定，嗣經減刑並定應執行有期徒刑
    5月確定，於96年8月3 日執行完畢。其後，另因施用毒品案
    件，由本院以96年度訴字第533號判處有期徒刑7月確定，於
    97年4月27日執行完畢（構成累犯）。
二、詎乙○○猶不知悔改，復分別基於施用第一級毒品海洛因之
    犯意，而於下列時、地施用毒品：
  (一)97年7月17日下午3、4 時，在基隆市○○區○○路100巷132
    號住處，以將第一級毒品海洛因摻水注入針筒，以注射靜脈
    血管之方式，施用海洛因1 次（起訴書誤載被告施用毒品之
    時間、地點、方式，業據蒞庭檢察官當庭更正）。嗣因係毒
    品列管調驗人口，於97年7月18日下午4時許，經警通知採尿
    送驗，結果呈嗎啡類陽性反應，而悉上情。
  (二)97年8月7日中午12時許，在上址，以將第一級毒品海洛因摻
    水注入針筒，以注射靜脈血管之方式，施用海洛因1 次（起
    訴書誤載被告施用毒品之時間、地點、方式，業據蒞庭檢察
    官當庭更正）。嗣於同年8月8日10時許，在基隆市○○區○
    ○路100巷內，為警盤查查獲，並當場扣得海洛因1包（淨重
    0.017公克，驗餘淨重：0.0117 公克），經採尿送驗，結果
    呈嗎啡類陽性反應而查獲。
二、案經基隆市警察局第四分局及第一分局分別報告臺灣基隆地
    方法院檢察署檢察官偵查起訴。
    理  由
一、本件被告所犯者非為死刑、無期徒刑、最輕本刑為3 年以上
    有期徒刑之罪或高等法院管轄第一審案件，其於準備程序進
    行中，先就被訴事實為有罪之陳述，經告知其簡式審判程序
    之旨，並聽取公訴人及被告之意見後，本院依刑事訴訟法第
    273條之1第1項之規定，裁定由受命法官獨任進行簡式審判
    程序，且依同法第273條之2規定，簡式審判程序之證據調查
    ，不受第159條第1項、第161條之2、第161條之3、第163 條
    之1及第164條至第170條規定之限制，合先敘明。
二、前揭犯罪事實，業據被告乙○○於本院準備程序及審理時坦
    承不諱，又經被告同意，於上開時間、地點為警查獲後2 次
    採集之尿液，經警送驗，分別呈現嗎啡、可待因及嗎啡之陽
    性反應，此有應受尿液採驗人尿液檢體採集送驗紀錄表、基
    隆市警察局第一分局偵辦毒品案件尿液檢體對照表、台灣檢
    驗科技股份有限公司濫用藥物檢驗報告、台灣尖端先進生技
    醫藥股份有限公司濫用藥物檢驗報告各乙份附卷可稽，且參
    之以酵素免疫分析或薄層定性分析等方式為初步篩檢者，檢
    驗結果雖有相當程度偽陽性之可能，然以氣（液）相層析、
    質譜分析之儀器為交叉確認者，檢驗結果出現偽陽性之機率
    則極低，因而具有公信力，核足為對涉嫌人不利之認定；尤
    以「毒品施用後於尿液、血液中可檢出之最大時限，與施用
    劑量、施用頻率、施用方式、施用者飲水量之多寡、個人體
    質、代謝情況、檢體收集時間點及所用檢測方法之靈敏度等
    因素有關，因個案而異。依據Clarke's Isolation Identif
    ication of Drugs第二版記載，血液中藥物之半衰期（濃度
    減半所需時間）分別為古柯鹼0.7-1.5小時、海洛因3分鐘（
    其代謝物為嗎啡2- 3小時）、嗎啡2-3小時、大麻20-36小時
    、安非他命12小時（當尿液偏酸性時，為4- 8小時）、甲基
    安非他命9小時、Ketamine 2-4小時，而MDMA約8.49 小時。
    一般於尿液中可檢出之最大時限，古柯鹼為施用後1-4 天、
    海洛因2-4天、嗎啡2-4天、大麻1-1 0天、安非他命1-4天、
    甲基安非他命1-5天、MDMA1-4天、MDA1-4天、Ketamine2-4
    天。」此曾經行政院衛生署藥物食品檢驗局以92年7月23日
    管檢字第0920005609號函釋在案；且扣案之白色粉末1袋（
    驗餘淨重0.0117公克），經警依煙毒檢驗袋試劑初步檢驗結
    果，呈嗎啡、海洛因反應，再送交通部民用航空局航空醫務
    中心鑑驗結果，確含第一級毒品海洛因成份，有基隆市警察
    局第一分局查獲涉嫌毒品危害防制條例毒品初步鑑驗報告單
    、交通部民用航空局航空醫務中心97年9 月17日航藥鑑字第
    0974764 號毒品鑑定書各乙份附卷可佐，足認被告自白與犯
    罪事實相符，本件犯罪事證明確，犯行洵堪認定，應依法論
    科。
三、查海洛因係毒品危害防制條例第2條第2項第1 款所定之第一
    級毒品，核被告所為，均係犯毒品危害防制條例第10條第1
    項之施用第一級毒品罪。被告施用前、後，持有第一級毒品
    海洛因之低度行為，應為施用第一級毒品之高度行為所吸收
    ，不另論罪。被告所犯上開2 罪，犯意各別，行為互殊，應
    分論併罰。又被告有事實欄所示論罪科刑執行完畢情形，有
    臺灣高等法院被告前案紀錄表乙份附卷可查，其於有期徒刑
    執行完畢後5 年內，故意再犯本件有期徒刑以上之各罪，均
    為累犯，各應依刑法第47條第1 項加重其刑。爰審酌被告曾
    有施用毒品之前科仍不知戒除，惟犯罪後坦承犯行，且所犯
    之施用毒品犯行乃戕害自己身心健康，並未危及他人等一切
    情狀，分別量處如主文所示之刑，併定其應執行刑。
四、扣案之海洛因1小包（驗餘淨重0.0117 公克）為查獲之毒品
    ，應依毒品危害防制條例第18條第1 項前段沒收銷燬，至包
    裝前開海洛因之外包裝袋1 只，有防止毒品裸露、散逸之功
    能，且既與毒品分別鑑秤其重量（海洛因驗餘淨重0.0117公
    克；外包裝重0.2 公克），與毒品即無難以析離而無法個別
    宣告沒收之情事，係屬被告所有，供犯本案施用第一級毒品
    海洛因所用，業據被告供承明確，爰依刑法第38條第1項第2
    款、第3項之規定，宣告沒收。
據上論斷，應依刑事訴訟法第273條之1第1項、第299條第1項前
段，毒品危害防制條例第10條第1項、第18條第1項前段，刑法第
11條前段、第47條第1項、第38條第1項第2款、第3項、第51條第
5款，判決如主文。
本案經檢察官甲○○到庭執行職務。
中    華    民    國    97    年    12    月  19      日
                  刑事第四庭法  官   周霙蘭
以上正本證明與原本無異。
如不服本判決應於收受本判決後10日內向本院提出上訴書狀，其
未敘述上訴理由者，並得於提起上訴後10日內向本院補提理由書
狀（均須按他造當事人之人數附繕本）「切勿逕送上級法院」。
中    華    民    國    97    年    12    月  19      日
                            書 記 官  呂明龍
附錄本案所犯法條：
毒品危害防制條例第10條：
I施用第一級毒品者，處 6 月以上 5 年以下有期徒刑。
II施用第二級毒品者，處 3 年以下有期徒刑。


司法院資訊處製作；財團法人民間司法改革基金會備份。
